臺灣雲林地方法院刑事裁定　　　　　　　 99年度訴字第806號
公　訴　人　臺灣雲林地方法院檢察署檢察官
被　　　告　黃建榮
選任辯護人　施裕琛律師
上列被告因違反毒品危害防制條例案件，經檢察官提起公訴，本
院裁定如下：
    主  文
黃建榮之羈押期間自民國壹佰年貳月貳拾參日起延長貳月。
    理  由
一、本案被告黃建榮前因違反毒品防制條例等案件，經本院訊問
    後，認被告犯罪嫌疑重大，合於刑事訴訟法第101 條第1 項
    第3 款之情形，有予以羈押必要，於民國99年11月23日執行
    羈押在案。
二、按基於憲法保障人民身體自由之意旨，被告有刑事訴訟法第
    101 條第1 項第3 款事由者，仍應有相當理由認為其有逃亡
    、湮滅、偽造、變造證據或勾串共犯或證人等之虞，法院斟
    酌命該被告具保、責付或限制住居等侵害較小之手段，均不
    足以確保追訴、審判或執行程序之順利進行，此際予以羈押
    ，方堪稱係屬維持刑事司法權有效行使之最後必要手段。是
    被告縱然符合刑事訴訟法第101 條第1 項第3 款之羈押事由
    ，法官仍須就犯罪嫌疑是否重大、有無羈押必要、有無不得
    羈押之情形予以審酌，非謂一符合該款規定之羈押事由，即
    得予以羈押，固經司法院釋字第665 號解釋釋明在案。然上
    揭所稱「相當理由」，與同條項第1 款、第2 款法文內之「
    有事實足認有……之虞」（學理上解釋為「充分理由」）尚
    屬有間，其條件當較寬鬆。良以重罪常伴有逃亡、滅證之高
    度可能，係趨吉避凶、脫免刑責、不甘受罰之基本人性，倘
    一般正常之人，依其合理判斷，可認為該犯重罪嫌疑重大之
    人具有逃亡或滅證之相當或然率存在，即已該當「相當理由
    」之認定標準，不以達到充分可信或確定程度為必要。以量
    化為喻，若依客觀、正常之社會通念，認為其人已有超過百
    分之五十之逃亡、滅證可能性者，當可認具有相當理由認為
    其有逃亡、滅證之虞。此與前二款至少須有百分之八十以上
    ，始足認有該情之虞者，自有程度之差別。再其認定，固不
    得憑空臆測，但不以絕對客觀之具體事實為限，若有某些跡
    象或情況作為基礎，即無不可。至相關之事實或跡象、情況
    ，鑑於此非屬實體審判之核心事項，自以自由證明為已足，
    並不排斥傳聞證據，斯不待言（最高法院98年度臺抗字第
    668 號裁定意旨參照）。
三、被告經訊問後，業對販賣第一級毒品海洛因及第二級毒品甲
    基安非他命犯行坦承不諱，且相關交易細節、過程並有證人
    吳文穗、楊奇霖、李秉豐、蔡明華、蔡志宏、郭治宏及黃建
    縉證述纂詳，且有卷附之毒品危害防制條例人犯指認表、通
    訊監察書、通訊監察譯文及現場照片可佐，當認被告犯罪嫌
    疑重大。辯護人雖辯稱：被告在有家庭親情牽絆下，可以限
    制住居、定期向家中附近派出所報到，且被告可以出具重保
    擔保到庭云云，惟以被告所犯係毒品危害防制條例第4 條第
    1 項、第2 項之罪，屬最輕本刑為5 年以上有期徒刑之重罪
    ，又被告所涉販賣毒品犯行高達數十次，依卷內證據以觀，
    將來獲致有罪判決可能性甚高，刑期上之宣告必也達一定期
    間以上，於此，可料想客觀上將增加被告畏罪逃亡之動機，
    以及給予被告高度逃匿之誘因，以規避審判程序及刑罰之遂
    行。從而，本院依合理判斷，堪認本件被告具有逃亡之或然
    率存在，業該當司法院釋字第665 號之「相當理由」認定標
    準，亦即無須達到充分可信或確定程度其會有逃亡或事實足
    認逃亡之虞為必要。況被告從事毒品買賣，本屬暴利行為，
    賺取金錢收入豐厚，其在籌措金錢上本無困難，倘被告在交
    以重保後棄保潛逃，其對保證金將遭沒收亦只須幾次販賣毒
    品後即彌補此金錢上損失，且在本院認被告有逃亡或然率下
    ，被告一旦脫離對人身自由限制之羈押處分，必會把握此一
    機會潛逃，故辯護人所辯洵難採信，是凡所謂命被告具保、
    責付或限制住居等侵害較小之手段，均不足以確保日後審判
    或執行程序之順利進行，本案被告仍有刑事訴訟法第101 條
    第1 項第1 款、第3 款之羈押事由存在，此外，本院復查無
    其他方案足以擔保日後到庭接受審判，只能藉由羈押手段方
    能達此目的，有羈押之必要性無疑。
四、綜上，本案羈押之原因暨必要性仍為存續，有繼續羈押之必
    要，爰於羈押期間未滿前，訊問被告後，裁定自100 年2 月
    23日起，延長羈押2 月。
中    華    民    國    100   年    2     月    18    日
            刑事第一庭  審判長法  官  侯廷昌
                              法  官  謝宜雯
                              法  官  王子榮
以上正本證明與原本無異。
如不服本裁定，應於送達後5 日內向本院提出抗告狀。( 須附繕
本)
                              書記官  陳俊偉
中    華    民    國   100    年    2     月    18    日